臺灣高等法院臺中分院刑事判決
111年度交上易字第215號

上  訴  人  
即  被  告  李興漢


選任辯護人  黃銘煌律師
            張焜傑律師
上列上訴人因公共危險案件，不服臺灣彰化地方法院110年度交
易字第659號中華民國111年1月20日第一審判決（起訴案號：臺
灣彰化地方檢察署110年度偵字第11763號），提起上訴，本院判
決如下：
    主  文
原判決撤銷。
李興漢駕駛動力交通工具而吐氣所含酒精濃度達每公升零點二五
毫克以上，累犯，處有期徒刑陸月，併科罰金新臺幣拾萬元，有
期徒刑如易科罰金，罰金如易服勞役，均以新臺幣壹仟元折算壹
日。
    事  實
一、李興漢自民國110年9月25日12時5分許起至15時許止，在彰
    化縣○○鄉○○路0段000號2樓住處飲用啤酒4罐後，未待體內酒
    精代謝完畢，猶處於吐氣所含酒精濃度達每公升0.25毫克以
    上之狀態，竟仍基於酒後駕駛動力交通工具之犯意，於同日
    21時許，駕駛車牌號碼0000-00號自用小客車上路。嗣於同
    日21時32分許，行經彰化縣○○鄉○○路0段000號前時，因警方
    執行巡邏勤務予以攔檢，發現其身上酒味甚濃，遂於同日21
    時39分許，對李興漢施以吐氣酒精濃度測試，測得其吐氣所
    含酒精濃度達每公升0.25毫克，始查悉上情。
二、案經彰化縣警察局鹿港分局報告臺灣彰化地方檢察署檢察官
    偵查起訴。
    理  由
一、本院援引之下列證據資料，並無證據證明係公務員違背法定
    程序所取得；又經本院審認結果，尚無顯有不可信之情況與
    不得作為證據之情形，本院審酌上開證據資料製作時之情況
    ，且無違法不當及證明力明顯過低之瑕疵，且均經本院於審
    理期日提示予上訴人即被告李興漢（以下稱被告）、檢察官
    、辯護人辨識而為合法調查，自均有證據能力。
二、上開犯罪事實，業據被告於偵查、原審及本院審理時均坦承
    不諱，並有彰化縣警察局鹿港分局公共危險酒精測定紀錄表
    、彰化縣警察局舉發違反道路交通管理事件通知單、彰化縣
    警察局鹿港分局函檢附之呼氣酒精測試器檢定合格證書在卷
    可稽，而可認定。
三、論罪之說明：
　㈠被告行為後，刑法第185條之3於111年1月28日修正公布，並
    於同年1月30日生效。修正前第1項規定「駕駛動力交通工具
    而有下列情形之一者，處2年以下有期徒刑，得併科20萬元
    以下罰金」，修正後之規定則為「駕駛動力交通工具而有下
    列情形之一者，處3年以下有期徒刑，得併科30萬元以下罰
    金」，修正後規定將法定刑提高為「3年以下有期徒刑，得
    併科30萬元以下罰金」，並未較有利於行為人，經比較新舊
    法之結果，應適用被告行為時即修正前刑法第185條之3第1
    項之規定。是核被告所為，係犯修正前刑法第185條之3第1
    項第1款駕駛動力交通工具而吐氣所含酒精濃度達每公升0.2
    5毫克以上之罪。
　㈡被告前因公共危險案件，經臺灣南投地方法院106年度審交易
    字第212號判決判處有期徒刑6月確定。又因公共危險案件，
    經臺灣臺中地方法院107年度交簡字第242號判決判處有期徒
    刑6月，併科罰金新臺幣5萬元，並由臺灣臺中地方法院107
    年度交簡上字第212號判決駁回上訴確定。上開2案件之有期
    徒刑部分經臺灣臺中地方法院107年度聲字第5557號裁定應
    執行有期徒刑11月確定。再因公共危險案件，經臺灣臺中地
    方法院107年度交易字第822號判決判處有期徒刑7月，嗣經
    本院107年度交上易字第1358號判決駁回上訴確定。上述有
    期徒刑經接續執行後，於109年1月13日執行完畢等情，有臺
    灣高等法院被告前案紀錄表附卷足憑。被告於有期徒刑執行
    完畢後，5年以內故意再犯本件有期徒刑以上之罪，為累犯
    。而參酌司法院大法官會議釋字第775號解釋意旨，被告因
    上述前案執行完畢後，仍未能謹慎守法，於5年內再犯罪質
    亦為公共危險之本案犯行，顯見其刑罰反應力薄弱，自我控
    制力及守法意識不佳，依其本案犯罪情節，亦無處以法定最
    輕本刑仍顯過苛之情形，爰依刑法第47條第1項規定，加重
    其刑。
四、撤銷改判及科刑之審酌：　　
  ㈠原審對被告論罪科刑，固非無見。惟按量刑之輕重，係實體
    法賦予審理法官就個案裁量之刑罰權事項，所量之刑不得逾
    越法定刑之範圍（即所謂外部界限），並應受比例或平等原
    則（即所謂內部界限）之規範，所稱之比例原則，指行使此
    項職權判斷時，須符合客觀上之適當性、相當性與必要性之
    要求，不得逾越此等特性之程度，以維護其均衡；而所謂平
    等原則，非指一律齊頭之平等待遇，應從實質上加以客觀判
    斷，倘條件有別，應本乎正義理念，分別適度量處。準此，
    法官行使此項裁量權，自得依據個案情節，參酌刑法第57條
    各款例示之犯罪情狀，於法定刑度內量處罪刑。另有期徒刑
    之科處，不僅在於懲罰犯罪行為，更重在矯治犯罪行為人、
    提升其規範意識，及回復社會對於法律規範之信賴，是屢犯
    相同類型之罪者，倘一律機械性遞增宣告刑，將造成責任非
    難效果重複滿足、邊際效應遞減之不當結果，故應以行為人
    之責任為基礎，依刑法第57條各款規定，就個別犯罪之動機
    、手段、態樣、情節、所生危害，暨行為人之品性、素行、
    智識、家庭經濟、生活狀況、犯後態度等一切情狀，而為斟
    酌考量，並妥適量刑。查被告前因多次酒後駕車公共危險案
    件，經法院分別判處罪刑確定，並已執行完畢等情，有臺灣
    高等法院被告前案紀錄表附卷可稽，其於本案再犯同一罪名
    之罪，固值非難，然被告於本案測得之酒精濃度為0.25毫克
    ，為法定應受刑罰之最低數值，再參以被告飲酒後已休息6
    小時後始自彰化縣○○鄉○○路0段000號2樓住家駕車上路，甫
    行駛至彰水路2段575號前，未肇事即為警查獲，對公眾危險
    之危害程度顯相對較低，又被告於本案犯行後經診斷罹患肝
    細胞癌，於110年11月14日住院接受肝動脈化學拴塞治療手
    術及腹腔鏡輔助微波肝腫瘤消融手術，同年11月21日出院，
    術後仍須定期追蹤治療等情，有秀傳醫療社團法人秀傳紀念
    醫院診斷證明書在卷可稽，上開情狀涉及被告之犯罪所生危
    害之程度、生活狀況等，均屬刑法第57條規定之決定科刑輕
    重標準之事項。從而，依被告所犯修正前刑法第185條之3第
    1項第1款法定刑為「2年以下有期徒刑，得併科20萬元以下
    罰金」，衡以被告犯罪侵害法益之程度、生活狀況、前科素
    行等節，原審遽予宣告被告有期徒刑8月而需入監執行之刑
    度，就個案情節而言，客觀上恐難謂已合於相當性與必要性
    之價值要求，稍嫌過重。是被告以原審量刑過重，請求從輕
    量刑等語為由提起上訴，為有理由，原判決無可維持，應由
    本院予以撤銷改判。
  ㈡爰以行為人責任為基礎，審酌被告前已有多次酒後駕車之公
    共危險犯行（構成累犯前案部分，不予重複評價），仍不知
    自律己行，再次於飲酒後駕駛自小客車上路行駛，危及道路
    交通安全，且缺乏尊重其他用路人生命、財產安全之觀念，
    所為實不足取，兼衡被告吐氣所含酒精濃度為每公升0.25毫
    克，且上路行駛未久且未肇事即遭警方查獲，所生危害較低
    ，暨其犯後坦承犯行，罹患肝細胞癌而需定期回診追蹤治療
    、自陳國小畢業等一切情狀，量處如主文第2項所示之刑，
    並諭知易科罰金及易服勞役之折算標準。
據上論斷，應依刑事訴訟法第369條第1項前段、第364條、第299
條第1項前段，判決如主文。
本案經檢察官林芬芳提起公訴，檢察官施清火到庭執行職務。
中　　華　　民　　國　　111 　年　　6 　　月　　8 　　日
        　 刑事第六庭    審判長法　官  張  靜  琪
　　　　　　　　　　　　　　   法　官  許  冰  芬
 　　 　　　　　　　　　　　　 法　官  鍾  貴  堯                          
以上正本證明與原本無異。     
不得上訴。
                               書記官  何  佳  錡
　　　　　　　　　　　　　　　 
中　　華　　民　　國　　111 　年　　6 　　月　　8 　　日